---
title: "Trabajo 1. Teoría de la Decisión. Soluciones Problemas."
author: "Sergio Pacheco Márquez"
format:
  html: default
  pdf: default
---

## Problema 1

Una empresa de tecnología debe escoger la estrategia de lanzamiento de un nuevo dispositivo.\
Las alternativas son:

-   **E1:** Lanzamiento enfocado en publicidad en redes sociales.\
-   **E2:** Lanzamiento con campaña televisiva nacional.\
-   **E3:** Lanzamiento mixto (online + medios tradicionales).

El resultado económico (beneficio en miles de euros) depende del estado del mercado:\
**S1** (Alta demanda), **S2** (Demanda media) y **S3** (Baja demanda).

Se dispone de la siguiente tabla de pagos (beneficios en miles de euros):

| **Estrategia** | **S1 (Alta demanda)** | **S2 (Demanda media)** | **S3 (Baja demanda)** |
|:----------------|-----------------:|------------------:|-----------------:|
| **E1** | 80 | 40 | 10 |
| **E2** | 100 | 50 | -20 |
| **E3** | 70 | 60 | 30 |

```{r}
source("teoriadecision_funciones_incertidumbre.R")
```

1.Definimos la tabla de pagos (beneficios en miles de euros)

```{r}
vector_pagos <- c(80,40,10,
                  100,50,-20,
                  70,60,30)

tablaX <- crea.tablaX(
  vector_matporfilas = vector_pagos,
  numalternativas = 3,
  numestados = 3,
  nb_alternativas = c("E1_Redes", "E2_TV", "E3_Mixta"),
  nb_estados = c("Alta", "Media", "Baja")
)

tablaX
```

Situación favorable

```{r}
wald_fav     <- criterio.Wald(tablaX, favorable = TRUE)
optimista_fav <- criterio.Optimista(tablaX, favorable = TRUE)
hurwicz_fav  <- criterio.Hurwicz(tablaX, alfa = 0.6, favorable = TRUE)
laplace_fav  <- criterio.Laplace(tablaX, favorable = TRUE)
savage_fav   <- criterio.Savage(tablaX, favorable = TRUE)
puntoideal_fav <- criterio.PuntoIdeal(tablaX, favorable = TRUE)
```

Mostrar resultados

```{r}
cat("### Resultados (Situación Favorable)\n")
cat("Wald: ", wald_fav$AlternativaOptima, "\n")
cat("Optimista: ", optimista_fav$AlternativaOptima, "\n")
cat("Hurwicz: ", hurwicz_fav$AlternativaOptima, "\n")
cat("Laplace: ", laplace_fav$AlternativaOptima, "\n")
cat("Savage: ", savage_fav$AlternativaOptima, "\n")
cat("Punto Ideal: ", puntoideal_fav$AlternativaOptima, "\n")
```

Situacion desfavorable

```{r}
wald_desf     <- criterio.Wald(tablaX, favorable = FALSE)
optimista_desf <- criterio.Optimista(tablaX, favorable = FALSE)
hurwicz_desf  <- criterio.Hurwicz(tablaX, alfa = 0.6, favorable = FALSE)
laplace_desf  <- criterio.Laplace(tablaX, favorable = FALSE)
savage_desf   <- criterio.Savage(tablaX, favorable = FALSE)
puntoideal_desf <- criterio.PuntoIdeal(tablaX, favorable = FALSE)
```

Mostrar resultados

```{r}
cat("### Resultados (Situación Desfavorable)\n")
cat("Wald: ", wald_desf$AlternativaOptima, "\n")
cat("Optimista: ", optimista_desf$AlternativaOptima, "\n")
cat("Hurwicz: ", hurwicz_desf$AlternativaOptima, "\n")
cat("Laplace: ", laplace_desf$AlternativaOptima, "\n")
cat("Savage: ", savage_desf$AlternativaOptima, "\n")
cat("Punto Ideal: ", puntoideal_desf$AlternativaOptima, "\n")
```

Aplicamos la función global 

```{r}
resultado_fav <- criterio.Todos(tablaX, alfa = 0.6, favorable = TRUE)
resultado_desf <- criterio.Todos(tablaX, alfa = 0.6, favorable = FALSE)


print("### Resumen global situación favorable")
print(resultado_fav)


print("### Resumen global situación desfavorable")
print(resultado_desf)
```

## Conclusión

- En la situación favorable, los criterios **Maximax** y **Hurwicz** recomiendan la alternativa **E2** (Publicidad en TV),  
  mientras que **Laplace** y **Punto Ideal** se inclinan por **E3** (Publicidad mixta), que ofrece un equilibrio entre riesgo y beneficio.

- En la situación desfavorable, los criterios **Wald**, **Laplace** y **Savage** recomiendan **E3**,  
  ya que presenta la menor pérdida posible.

- Por tanto, la decisión final recomendada es **E3 (Publicidad mixta)**, por ser la más robusta frente a la incertidumbre.

## Problema 2

Una empresa de energías renovables debe decidir la localización de una nueva planta solar fotovoltaica.\
Las alternativas de localización son:

-   **L1:** Andalucía\
-   **L2:** Castilla-La Mancha\
-   **L3:** Aragón

El beneficio proyectado (en millones de euros) depende del nivel de radiación solar anual, que se puede clasificar en tres escenarios posibles:\
**S1** (Alta), **S2** (Media) y **S3** (Baja).

Los beneficios estimados son los siguientes:

| **Localización**            | **S1 (Alta)** | **S2 (Media)** | **S3 (Baja)** |
|:----------------------------|--------------:|---------------:|--------------:|
| **L1 (Andalucía)**          |            12 |              8 |             3 |
| **L2 (Castilla-La Mancha)** |            10 |              9 |             6 |
| **L3 (Aragón)**             |            11 |              7 |             4 |

```{r}
source("teoriadecision_funciones_incertidumbre.R")
```

1.Definimos la tabla de pagos (beneficios en millones de euros)

```{r}
vector_pagos2 <- c(12, 8, 3,
                   10, 9, 6,
                   11, 7, 4)

tablaX2 <- crea.tablaX(
  vector_matporfilas = vector_pagos2,
  numalternativas = 3,
  numestados = 3,
  nb_alternativas = c("L1_Andalucía", "L2_CastillaLaMancha", "L3_Aragón"),
  nb_estados = c("Alta", "Media", "Baja")
)

tablaX2
```

Aplicamos la función global

```{r}
resultado_total <- criterio.Todos(tablaX2, alfa = 0.6, favorable = TRUE)
print("### Resumen global Problema 2")
print(resultado_total)
```

## Conclusión

- La tabla resumen obtenida muestra las decisiones recomendadas por cada método.  
  - En este caso, la mayoría de los criterios coinciden en que la mejor alternativa es **L2 (Castilla-La Mancha)**.  
  - Esta localización presenta el mejor equilibrio entre rendimiento medio y riesgo bajo ante la incertidumbre del nivel de radiación solar.

- Por tanto, la decisión final recomendada es **L2: Castilla-La Mancha** como ubicación óptima para la nueva planta solar.




